【裁判字號】    97,上訴,1180
【裁判日期】    970617
【裁判案由】    違反毒品危害防制條例
【裁判全文】
臺灣高等法院臺中分院刑事判決        97年度上訴字第1180號
上  訴  人
即  被  告  甲○○
上列上訴人因違反毒品危害防制條例案件，不服臺灣彰化地方法
院97年度訴字第881號中華民國97年4月15日第一審判決（起訴案
號：臺灣彰化地方法院檢察署97年度毒偵字第519 號），提起上
訴，本院判決如下：
    主  文
上訴駁回。
    事  實
一、甲○○前於民國89年間，因施用毒品案件，經臺灣彰化地方
    法院以89年度毒聲字第3112號裁定令入戒治處所施以強制戒
    治，嗣經評定認無繼續戒治之必要，由臺灣彰化地方法院以
    90年度毒聲字第284 號裁定停止戒治；嗣經撤銷停止戒治，
    又入戒治處所繼續戒治，於90年10月28日執行完畢釋放。另
    於92年間，因施用毒品案件，經臺灣彰化地方法院以93年度
    訴字第60號判決判處有期徒刑1年確定，於94年7月28日執行
    完畢；復因施用毒品案件，經臺灣彰化地方法院以94年度訴
    字第1896號判決判處有期徒刑1年10月確定，於96年5月25日
    假釋出監，嗣於96年 9月13日假釋期滿未經撤銷，視為執行
    完畢。詎其復基於施用第一級毒品海洛因之犯意，於96年12
    月29日上午11時許，在彰化縣鹿港鎮○○路○段10巷9號住處
    內，以針筒注射方式，施用海洛因1次。嗣於97年1月 2日14
    時50分許，因其為毒品列管人口，經警通知採尿送驗，結果
    呈嗎啡陽性反應，而為警查悉上情。
二、案經彰化縣警察局鹿港分局報請臺灣彰化地方法院檢察署檢
    察官偵查起訴。
    理  由
一、上開犯罪事實，業據被告甲○○迭於警詢、偵查、原審及本
    院審理時坦承不諱，且其為警採集之尿液經送驗結果，呈嗎
    啡陽性反應，此有詮昕科技股份有限公司濫用藥物尿液檢驗
    報告、彰化縣警察局鹿港分局委託檢驗尿液代號與真實姓名
    對照表附卷可稽，足徵被告前開任意性自白與事實相符。本
    件事證明確，被告犯行堪以認定。
二、按毒品危害防制條例於92年7月9日修正公布，自93年1月9日
    施行，其中第20條、第23條將施用毒品之刑事處遇程序，區
    分為「初犯」及「5年內再犯」、「5年後再犯」。依其立法
    理由之說明：「初犯」，經觀察勒戒或強制戒治後，應為不
    起訴處分或不付審理之裁定；經觀察勒戒或強制戒治執行完
    畢釋放後，「5 年內再犯」者，因其再犯率甚高，原實施之
    觀察勒戒及強制戒治既已無法收其實效，爰依法追訴或裁定
    交付審理。至於經觀察勒戒或強制戒治執行完畢釋放後，「
    5 年後再犯」者，前所實施之觀察勒戒或強制戒治已足以遮
    斷其施用毒品之毒癮，為期自新及協助其斷除毒癮，仍適用
    「初犯」規定，先經觀察勒戒或強制戒治之程序。從而依修
    正後之規定，僅限於「初犯」及「5 年後再犯」二種情形，
    始應先經觀察勒戒或強制戒治程序。倘被告於5 年內已再犯
    ，經依法追訴處罰，縱其第3次（或第3次以上）再度施用毒
    品之時間，在初犯經觀察勒戒或強制戒治執行完畢釋放5 年
    以後，已不合於「5年後再犯」之規定，且因已於「5年內再
    犯」，顯見其再犯率甚高，原實施觀察、勒戒或強制戒治，
    已無法收其實效，即應依該條例第10條處罰（最高法院95年
    度第7次刑事庭會議決議第2點參照）。經查，本件被告前因
    施用毒品案件，於90年10月28日強制戒治執行完畢，惟其於
    釋放後5 年內，於92年間因施用毒品案件，經臺灣彰化地方
    法院以93年度訴字第60號判決判處有期徒刑1 年確定，此有
    臺灣高等法院被告前案紀錄表在卷可參，揆諸前開法條及說
    明，被告所為本件施用海洛因之犯行，並無「5 年後再犯」
    規定之適用，而應直接訴追處罰。
三、核被告所為，係犯毒品危害防制條例第10條第1 項之施用第
    一級毒品罪。被告持有毒品之低度行為，為施用之高度行為
    所吸收，不另論罪。被告有如事實欄所載之犯罪科刑執行情
    形，有臺灣高等法院被告前案紀錄表在卷可按，其受有期徒
    刑之執行完畢後，5 年以內故意再犯本件有期徒刑以上之罪
    ，為累犯，依刑法第47條第1 項之規定加重其刑。原審以本
    案事證明確，並審酌被告經送強制戒治、入監執行，猶不知
    悔改，再施用毒品，戕害自身健康，暨其之前所犯施用毒品
    罪之次數，及坦承犯行等一切情狀，量處如原審判決主文所
    示之刑。認事用法並無不當，量刑亦屬妥適。被告上訴意旨
    執其於本件為警查獲前、後之96年11月6日起至97年5月13日
    止之期間，確已至財團法人彰化基督教醫院接受美沙冬藥物
    治療，顯見其有戒毒之決心等語，指摘原判決不當云云。惟
    本件原審量刑時，已審酌被告之上開一切情狀；且依被告於
    本院所提之財團法人彰化基督教醫院診斷書所載，亦尚不足
    以證明被告確已戒除一切毒癮，是被告執此事由指摘原判決
    不當，並無理由，應予駁回。
據上論結，應依刑事訴訟法第368條判決如主文。
本案經檢察官乙○○到庭執行職務。
中    華    民    國    97    年     6    月    17    日
            刑事第一庭  審判長法  官  陳  紀  綱
                              法  官  姚  勳  昌
                              法  官  張  智  雄
上列正本證明與原本無異。
如不服本判決應於收受送達後十日內向本院提出上訴書狀，其未
敘述上訴之理由者並得於提起上訴後十日內向本院補提理由書（
須按他造當事人之人數附繕本）。
                              書記官  謝  雅  惠
中    華    民    國    97    年     6    月    17    日
附錄本案論罪科刑法條全文
毒品危害防制條例第10條：
施用第1級毒品者，處6月以上5年以下有期徒刑。
施用第2級毒品者，處3年以下有期徒刑。


司法院資訊處製作；財團法人民間司法改革基金會備份。
